臺灣新北地方法院三重簡易庭民事判決
111年度重簡字第1196號
原      告  黃耀德  
被      告  胡本平  
            陳絹卿  
上列當事人間請求遷讓房屋等事件，本院於民國111年11月3日言
詞辯論終結，判決如下：
　　主　    文
一、被告應連帶給付原告新臺幣（下同）332,362元，及均自民
    國111年6月5日起至清償日止，按年息5％計算之利息。
二、被告胡本平應給付原告156,450元，及自111年6月5日起至清
    償日止，按年息5％計算之利息。
三、原告其餘之訴駁回。
四、訴訟費用由被告連帶負擔51％，餘由原告負擔。
五、本判決原告勝訴部分得假執行。　　
    事實及理由
壹、程序部分
一、按訴狀送達後，原告不得將原訴變更或追加他訴，但請求之
    基礎事實同一者、擴張或減縮應受判決事項之聲明者，不在
    此限，民事訴訟法第255條第1項但書第2、3款定有明文。原
    告起訴時原聲明：「被告應將坐落於新北市○○區○○○路0段00
    0號3樓之房屋（下稱系爭房屋）全部遷讓返還原告，及給付
    租金48,000元，並自民國111年2月5日起至遷讓之日止按月
    賠償24萬元。沒繳之社區管理費12個月、回復原狀清潔費、
    租期未滿賠償金1個月。」，嗣於111年7月5日具狀變更為：
    「被告應將欠繳租金12萬元償還；賠償租賃契約解除後之不
    當得利60萬元；給付未付之社區管理費80,362元；房屋回復
    原狀清潔費156,450元。」，復於111年9月22日具狀及當庭
    變更聲明為：「被告二人應連帶給付原告956,812元。」，
    最後再於111年10月21日具狀聲明為：「被告應連帶給付原
    告956,812元，及自支付命令狀繕本送達翌日起至清償日止
    ，按年息5％計算之利息。」核原告所為之變更與上開規定相
    符，應予准許。
二、又被告經合法通知，均未於最後言詞辯論期日到場，雖被告
    陳絹卿於開庭日上午有來電稱其確診聲請改期，然經囑其具
    狀補呈確診之證明（見本院公務電話記錄），迄至本院宣判
    前均未補正，難認有不到場之正當事由，是核無民事訴訟法
    第386條所列各款情事，爰依原告之聲請，由其一造辯論而
    為判決。
貳、實體部分：
一、原告主張：
　㈠被告胡本平於110年6月5日向原告承租系爭房屋，其配偶即被
    告陳絹卿並為連帶保證人，雙方約定租期2年，即110年6月5
    日起至112年6月4日止，每月租金48,000元，於每月5日給付
    。詎料，被告嗣後積欠租金，經原告以存證信函催告支付並
    告知將終止租約，詎租金之給付迭經催討被告均不予置理。
    又自111年2月5日起租賃既已終止，被告對租賃物即屬無權
    占有，自應按月賠償原告未收租金之損害迄交屋之日止。而
    被告復未依約付管理費，亦未將系爭房屋回復原狀。爰提起
    本件訴訟，請求被告給付欠繳租金12萬元、租賃契約解除後
    之不當得利60萬元、未付之社區管理費80,362元、房屋回復
    原狀清潔費156,450元。
　㈡聲明：被告應連帶給付原告956,812元，及自支付命令狀繕本
    送達翌日起至清償日止，按年息5％計算之利息。
二、被告則以：系爭房屋已於110年4月20日搬遷完畢，承租系爭
    房屋時，已明確告知為辦公用途使用，然因該棟大樓管委匯
    及物業不歡迎公司住戶存在，使得被告於搬遷過程、洗手間
    使用及貨運收貨常受到刁難和限制，且原告亦無法與物管或
    管委會協調，因此，被告承租期間也受有巨大財產上損害。
    聲明：請求駁回原告之訴。
三、本院之判斷：
  ㈠原告主張被告向其承租系爭房屋，其業已於111年4月14日以
    存證信函終止系爭租約，被告積欠租金、管理費，並應賠償
    不當得利、清潔費等情，業據原告提出房屋租賃契約書（下
    稱系爭租約）、回執、林口中湖頭郵局第50、78、105、106
    號存證信函、存戶交易明細、估價單、未繳管理費明細表等
    件為憑（本院卷第13至65、111、113頁），堪信原告此部分
    之主張為真實。
  ㈡茲就原告各項請求有無理由分述如下：
　⒈請求積欠租金部分：
　⑴按承租人應依約定日期，支付租金，如租金分期支付者，於
    每期屆滿時支付之，民法第439 條定有明文；再押租金之主
    要目的在於擔保承租人履行租賃債務，故租賃關係消滅後，
    承租人如有欠租或其他債務不履行時，其所交付之押租金，
    發生當然抵充之效力。而於抵充後，猶有餘額，始生返還押
    租金之問題（最高法院87年度台上字第1631號判決意旨參照
    ）。
　⑵經查，系爭租約約定系爭房屋每月租金為48,000元。原告主
    張被告承租系爭房屋後，積欠租金，經與押租金扣抵後已達
    2.5個月，並經其寄發林口中湖頭郵局第105、106號存證信
    函，向被告表示終止租約等情，業據原告提出系爭租約、林
    口中湖頭郵局第105、106號存證信函、存戶交易明細為憑，
    堪信原告主張被告並未依約於111年2月5日、111年3月5日、
    111年4月5日給付租金，且兩造間之租賃關係已於111年4月2
    0日終止一情為真。是請求被告給付111年2月5日至同年4月2
    0日止積欠之租金，共計12萬元（計算式：48,000元×2.5月＝
    12萬元），即無不合，應予准許。
　⒉請求不當得利部分：
　⑴次按，無法律上之原因而受利益，致他人受損害者，應返還
    其利益。雖有法律上之原因，而其後已不存在者，亦同。民
    法第179條定有明文；又無權占有他人之土地，可能獲得相
    當於租金之利益，為社會通常之觀念，故如無權占有他人之
    房屋，加害人應返還之不當得利之範圍，為相當於租金之利
    益（最高法院97年度台上字第294號判決意旨參照）。
　⑵經查，系爭租約之租賃關係已於111年4月20日因終止而消滅
    ，揆諸前揭說明，被告於租賃關係終止後，應返還系爭房屋
    。而依原告主張，原告於111年7月5日由管區警員帶同進入
    系爭房屋查看時，發現被告已搬離系爭房屋，堪認被告繼續
    占用系爭房屋至111年7月5日。雖被告陳絹卿辯稱其已於111
    年4月20日搬遷云云，然亦同時自承當時是由員工賴小姐清
    理乾淨，因為房東拒絕出面點交，而沒有點交等語（本院卷
    第164頁），且被告就此抗辯，並未舉證以實其說，堪認被
    告2人並未親自或委任他人，將系爭房屋鑰匙交還予原告，
    是被告所辯於111年4月20日已返還系爭房屋乙節，尚難憑採
    。　
　⑶是被告於111年4月20日起至同年7月5日止核屬無權占有，且
    被告因該占用行為而獲取相當於租金之不當得利，致原告受
    有無法使用系爭房屋之損害，原告自得依民法第179條規定
    ，請求被告返還111年4月21日至同年7月5日止相當於租金之
    不當得利。參以系爭房屋每月租金為48,000元，以此作為相
    當於租金之不當得利的數額應屬合理，故原告請求被告自11
    1年4月21日起至111年7月5日返還系爭房屋之日止，按月給
    付48,000元相當於租金之不當得利，亦屬有理。
  ⒊請求違約金部分：
　⑴又按當事人得約定債務人於債務不履行時，應支付違約金。
    違約金，除當事人另有訂定外，視為因不履行而生損害之賠
    償總額。其約定如債務人不於適當時期或不依適當方法履行
    債務時，即須支付違約金者，債權人除得請求履行債務外，
    違約金視為因不於適當時期或不依適當方法履行債務所生損
    害之賠償總額；次按約定之違約金額過高者，法院得減至相
    當之數額，民法第250條、第252條定有明文。
　⑵經查，依系爭租約第六條約定，承租人於租期屆滿時，除經
    出租人同意繼續出租外，應即日將租賃房屋誠心按照原狀遷
    空交還出租人，不得藉詞推諉或主張任何權利，如不即時遷
    讓交還房屋時，出租人每月得向承租人請求按照租金五倍之
    違約金至遷讓完了之日止。又被告已於111年7月5日搬離系
    爭房屋，是原告依上開約定請求被告自租約終止翌日即111
    年4月21日起至同年7月5日止，按月給付原告違約金，固非
    無據。惟本院審酌系爭租約每月租金為48,000元，被告於系
    爭租約終止後未履行遷讓返還系爭房屋之義務，原告所受積
    極損害、所失利益，通常僅為租金之收入及租金轉投資之收
    益，以目前社會經濟處於存款低利率之狀況，原告所受損害
    難謂重大等情，認原告請求按月以租金五倍計算之違約金顯
    然過高，應酌減為按月給付原告違約金4,800元，始為妥適
    。
　⑶從而，原告請求被告給付自系爭租約終止日起至被告返還系
    爭房屋之日止，不當得利與違約金共計132,000元【計算式4
    8,000元＋4,800元］×2.5月＝132,000元】，為有理由，逾此部
    分之請求，為無理由，不予准許。
　⒋請求未付之管理費部分：
　　原告主張被告未依約繳付管理費部分，業據提出系爭租約、
    未繳管理費明細表等件為憑（本院卷第113頁）。經查，依
    系爭租約第三條約定，管理費用係由被告負擔，原告於110
    年4月28日已將系爭房屋交由被告使用，而被告於111年7月5
    日遷離系爭房屋，因此原告請求被告繳付110年5月起至111
    年6月之管理費80,362元，即屬有據。
　⒌請求回復原狀部分：
　　原告主張被告應賠償回復原狀清潔費156,450元，並提出估
    價單一紙為憑（本院卷第111頁），查依其上所載保護工程(
    貼瓦楞板)、拆除工程(拆除舊有隔間管線)、油漆工程(舊有
    牆面天花板刷漆)等工項，原告並於111年9月22日庭呈相關
    照片，證明估價單上所載工項有遭被告毀損，因而有修繕、
    回復原狀之必要，故原告請求保護工程、拆除工程、油漆工
    程之工程費用，尚應准許。另就清潔工程部分，應屬回復原
    狀之必要費用，而得准許。至於「材料（零件）折舊」固向
    為民事審判實務所採，惟本院審酌修繕目的係在回復原告房
    屋之價值、效用，不但不會因修繕後而另提高原告房屋價值
    、效用之情事，甚且可能有所謂交易性貶損之情形，佐以系
    爭房屋於107年6月間建築完成，原告甫於109年6月間交屋，
    此有土地及建物登記第一類謄本在卷可憑，且交屋後即110
    年6月間即出租予被告使用，則被告使用系爭房屋時尚屬新
    穎情形下，因此不生「材料應予折舊」之問題，原告請求被
    告賠償原告房屋室內回復原狀之必要修復費用156,450元，
    自屬有據。
　㈢被告陳絹卿應負連帶給付之範圍：　
　⒈按稱保證者，謂當事人約定，一方於他方之債務人不履行債
    務時，由其代負履行責任之契約；保證債務，除契約另有訂
    定外，包含主債務之利息、違約金、損害賠償及其他從屬於
    主債務之負擔，民法第739條、第740條亦有明文。又保證債
    務之所謂連帶，係指保證人與主債務人負同一債務，對於債
    權人各負全部給付之責任者而言，此就民法第272條第1項規
    定連帶債務之文義參照觀之甚明。被告陳絹卿為系爭租約之
    連帶保證人，且系爭租約第13條約定，被告胡本平如有違背
    本契約各條項或損害租賃店屋等情事時，被告陳絹卿應連帶
    負賠償責任並願拋棄先訴抗辯權，是被告陳絹卿自應就被告
    胡本平基於該租約之法律關係所負債務，負連帶給付責任。
　⒉至於系爭租約既未就保證人保證責任之範圍為特別約定，則
    保證人即被告陳絹卿之保證責任僅包括租賃關係終止前之承
    租人應負之給付租金義務及租賃關係終止後承租人未履行返
    還租賃物義務而生之損害賠償，是系爭租約之承租人胡本平
    未依約履行租金、不當得利及違約金及未付之管理費之給付
    義務，積欠原告332,362元（計算式：積欠租金12萬元＋不當
    得利及違約金132,000元＋未付之管理費80,362元＝332,362元
    ）未清償，應由被告陳絹卿負連帶給付責任。
　㈡綜上，原告得請求被告胡本平、陳絹卿連帶給付之金額為332
    ,362元；請求胡本平給付回復原狀之金額為156,450元。
四、從而，原告得請求被告胡本平、陳絹卿連帶給付之金額為33
    2,362元；請求胡本平給付回復原狀之金額為156,450元，及
    均自111年6月5日起至清償日止（本院卷第71、77頁），按
    年息5％計算之利息，為有理由，應予准許。逾此部分之請求
    ，則屬無據，爰予駁回。
五、本件乃因建築物定期租賃關係所生之爭執涉訟之民事事件，
    屬於民事訴訟法第427條第2項第1款所定適用簡易程序之訴
    訟。本判決原告勝訴部分，乃法院就民事訴訟法第427條第2
    項訴訟適用簡易程序所為被告敗訴之判決，依同法第389條
    第1項第3款之規定，自應依職權宣告假執行。　
六、訴訟費用負擔之依據：民事訴訟法第79條、第85條第2項。
中　　華　　民　　國　　111 　年　　12　　月　　1 　　日
                  三重簡易庭  法  官  王凱俐
以上正本係照原本作成。
如不服本判決，應於送達後20日內，向本院提出上訴狀並表明上
訴理由，如於本判決宣示後送達前提起上訴者，應於判決送達後
20日內補提上訴理由書（須附繕本）。
如委任律師提起上訴者，應一併繳納上訴審裁判費。
中　　華　　民　　國　　111 　年　　12　　月　　1 　　日
                              書記官  李采錡